臺灣臺中地方法院刑事判決　　　　　　　96年度易字第1182號
公　訴　人　臺灣臺中地方法院檢察署檢察官
被　　　告　辛○○
　　　　　　　　　　(另案羈押於臺灣南投看守所)
上列被告因妨害自由案件，經檢察官提起公訴（96年度偵字第
2316號），本院判決如下：
    主    文
辛○○以加害自由之事，恐嚇他人致生危害於安全，累犯，處有
期徒刑伍月，如易科罰金，以新臺幣壹仟元折算壹日，減為有期
徒刑貳月又拾伍日，如易科罰金，以新臺幣壹仟元折算壹日。
其餘被訴部分無罪。
    犯罪事實
一、辛○○前於民國八十五年間，因違反懲治盜匪條例等案件，
    經臺灣高等法院臺中分院判處應執行有期徒刑八年六月確定
    ，甫於九十五年四月十三日縮刑期滿執行完畢。緣壬○○所
    經營之璀燦美甲企業有限公司與丙○○之配偶庚○○簽訂經
    銷授權合約書 (庚○○係代表「雯蒨璀燦美甲店」簽約，店
    址在臺中市○○路二○巷三七號二樓之八)，並由庚○○簽
    發本票予毆玟利，嗣因丙○○及庚○○未依約付款，雙方衍
    生債務糾紛，壬○○友人李威振即委託辛○○代為催討債務
    ，並將委託書及庚○○所簽發面額均為新臺幣 (下同)五萬
    元之本票十張交予辛○○持以催討債務。嗣辛○○於九十六
    年一月十一日二十一時四十分許，持上開委託書及本票十張
    與無共同犯意聯絡之友人己○○ (業經本院先行判決無罪，
    並由檢察官提起上訴)至丙○○所經營位於臺中市○○路二
    ○巷三七號二樓之十之「雯蒨藝術美甲技術學院」催討債務
    時，竟對丙○○恫嚇稱：「反正店是妳的，要不要繼續開隨
    便妳，要用多少錢把本票買回去。自己看著辦」等語，致使
    丙○○心生畏懼，而以此加害自由之事恐嚇丙○○，致生危
    害於丙○○經營「雯蒨藝術美甲技術學院」自由之安全。旋
    因丙○○之員工報警，經警趕至現場而當場查獲辛○○，並
    扣得上開委託書及本票十張。
二、案經臺中市警察局第六分局報告臺灣臺中地方法院檢察署檢
    察官偵查起訴。
    理    由
甲、有罪部分：
壹、證據能力部分：
　　證人即丙○○於警詢及偵查中 (有具結)證述內容，被告未
    聲明異議，本院審酌其言詞陳述作成時之情況，該證人能自
    由陳述，依刑事訴訟法第一百五十九條之五第二項規定，應
    有證據能力。
貳、實體方面：
一、訊據被告辛○○對於上揭犯罪事實坦承不諱，核與證人丙○○於警詢及偵審中；證人壬○○、證人即「雯蒨藝術美甲技
    術學院」員工乙○○、戊○○於審理中結證情節相符，並有
    璀璨美甲臺灣區經銷授權合約書一份、本票十張、債權委託
    書一份（見警卷第四一至五三頁）等件在卷可稽，足認被告
    自白與事實相符，堪可採信。綜上所述，本案事證明確，被
    告犯行堪予認定。
二、核被告辛○○所為，係犯刑法第三百零五條之恐嚇危害於安
    全罪。末查，被告前於八十五年間，因違反懲治盜匪條例等
　　案件，經臺灣高等法院臺中分院判處應執行有期徒刑八年六
　  月確定，於九十五年四月十三日縮刑期滿執行完畢，有臺灣
    高等法院被告前案紀錄表及臺灣臺中地方法院檢察署刑案資
    料查註紀錄表各一份在卷可按，其於受有期徒刑執行完畢後
    五年以內再故意犯本案有期徒刑以上之罪，為累犯，應依法
    加重其刑。爰審酌被告犯罪之動機、目的、手段、所生危害
    ，及被告犯罪後於警詢及偵查中否認犯罪，嗣尚能於審理中
    直承犯行之態度等一切情狀，量處如主文所示之刑，並諭知
    易科罰金之折算標準。又被告本案犯罪時間，在九十六年四
　　月二十四日以前，其所犯之罪，合於減刑條件，應依中華民
　  國九十六年罪犯減刑條例第二條第一項第三款、第七條、第
    九條規定，減其宣告刑期二分之一，並諭知易科罰金之折算
    標準。
乙、無罪部分：
一、公訴意旨另略以：被告辛○○自任其為錢來也財務公司職員
    ，於九十五年十一月三十日與壬○○訂立帳務委任處理契約
    書，全權委任辛○○處理丙○○之夫庚○○開立予壬○○面
    額五萬元之本票十張之債權，約定給付之報酬達十餘萬元，
    辛○○先夥同另二名姓名年籍不詳之成年男子共同基於以脅
    迫之方式妨害人行使權利之犯意聯絡，先於九十五年十二月
    中旬某日晚上九時許，至告訴人丙○○所經營位在臺中市○○路二○巷三七號二樓之十之「雯蒨藝術美甲技術學院」，
    以多人分別佔據店內座位，並在店內吆喝等方式，要求丙○○還錢，致使店內員工、丙○○等因而心生畏懼且擬欲上門
    之顧客亦受到驚嚇，致無客人上門，而妨害丙○○與其他員
    工自由及安寧工作權不受侵犯之權利。因丙○○無法承受辛○○一再騷擾，乃將其父即告訴人甲○○行動電話門號告知
    辛○○，辛○○得知甲○○0000000000號門號後
    ，為使丙○○及庚○○返還上開金額，自此之後，即不時撥
    打電話予甲○○，並基於妨害自由之犯意，出言「反正我知
    你女兒在那邊做生意，我們要讓他做不下去很簡單，去你女
    兒店裡的時候算是對你女兒蠻客氣的」、「我剛從監獄出來
    ，中部的朋友報這好康，一定要到錢，否則就要請粉味的喝
    一攤，如果爽快的話就把本票撕掉」等語，致甲○○因此而
    心生畏懼，因認被告尚涉犯刑法第三百零四條第一項之以脅
    迫妨害人行使權利罪及同法第三百零五條之恐嚇罪嫌（恐嚇
    甲○○部分）云云。
二、按犯罪事實應依證據認定之，無證據不得認定犯罪事實；不
    能證明被告犯罪或其行為不罰者，應諭知無罪之判決，刑事
    訴訟法第一百五十四條第二項、第三百零一條第一項分別定
    有明文。又告訴人之告訴，係以使被告受刑事追訴為目的，
    是其陳述是否與事實相符，仍應調查其他證據以資審認。且
    事實之認定，應憑證據，如未能發現相當證據，或證據不足
    以證明，自不能以推測或擬制之方法，以為裁判基礎。且認
    定犯罪事實所憑之證據，雖不以直接證據為限，間接證據亦
    包括在內；然而無論直接或間接證據，其為訴訟上之證明，
    須於通常一般之人均不致有所懷疑，而得確信其為真實之程
    度者，始得據為有罪之認定，最高法院五十二年臺上字第一
    三○○號、四十年臺上字第八六號及七十六年臺上字第四九
    八六號分別著有判例可資參照。又刑事訴訟法第一百六十一
    條已於九十一年二月八日修正公布，修正後同條第一項規定
    ：檢察官就被告犯罪事實，應負舉證責任，並指出證明之方
    法。因此，檢察官對於起訴之犯罪事實，應負提出證據及說
    服之實質舉證責任。倘其所提出之證據，不足為被告有罪之
    積極證明，或其闡明之證明方法，無從說服法官以形成被告
    有罪之心證，基於無罪推定之原則，自應為被告無罪判決之
    諭知（最高法院九十二年臺上字第一二八號判例意旨參照）
    。
三、本件公訴人認被告涉有上開罪嫌，係以被害人丙○○、庚○○、甲○○之指訴。卷附之本票十張、名片六張、委託
    書一紙、通聯紀錄一份等為其論據。訊據被告堅決否認有此
    部分強制及恐嚇危害安全犯行，辯稱：九十五年十二月中旬
    伊雖有與友人丁○○及丁○○之鄰居一起至「雯蒨藝術美甲
    技術學院」討債，但當時伊甫進至店內時因店內有客人，伊
    等即先離開去吃火鍋，因該店晚上十一點下班，故伊等乃於
    當日二十二時四十餘分許再過去，伊等再次至店內時店內已
    無客人，伊等並未妨害該店做生意。又丙○○於當日將甲○○電話告知伊後，伊雖曾打電話予甲○○聯絡，並曾在電話
    中與甲○○聊天時提及伊剛關了十幾年回來，受朋友委託處
    理這件事，但伊未曾恐嚇甲○○。事實上，甲○○主動打電
    話予伊的次數比伊打電話給甲○○的次數還多等語。經查：
(一)被告辯稱九十五年十二月中旬其甫至上址「雯蒨藝術美甲技
    術學院」討債時，因店內尚有客人，故伊有先離開，之後再
    進去時，店內並沒有客人等語，核與證人丙○○於審理中
    結證稱：「（九十五年十二月間某日，辛○○有無到妳的店
    裡面？）有，辛○○大約是晚上六、七點時，辛○○與另外
    二個男生到我店裡，另外二個男生不在提示的照片中，其中
    一個男子說要找老闆，我說老闆不在，請問哪裡找，然後他
    們就執意要找老闆，他說老闆欠他錢，我們老闆就是庚○○
    。」、「（依你所述，他們是要找庚○○討債？）是的。」
    、「（當晚庚○○有無出面？）我是庚○○的太太，不認識
    對方，我們也沒有欠他們錢，庚○○沒有出面，他人在臺南
    。」、「（他們從六、七點到十一點一直在店裡？）他們進
    進出出，因為店裡當時有客人，第一次進來時我告訴他們老
    闆不在，他們停留十五到二十分鐘後就出去站在店門口，我
    不理他們，『一直到我客人離開，他們又進來』，這時間大
    約八、九點，進來後就坐在椅子上，『我就把我父親的電話
    給他們』，因為我跟我先生做生意，也不認識他們，不會處
    理這件事情，．．。」、「（辛○○等三人在六、七點進來
    時，妳店裡面有幾位客人？）大約二、三人。」、「（他們
    八、九點進來時，有無客人？）沒有。」、「（八、九點之
    後一直到十一點，有無客人進來？）都沒有。」、「（妳們
    店的營業時間？）下午二點至晚上十一點。」、「（辛○○
    到店裡時，除了客人外還有誰在場？）有員工戊○○、乙○○。」、「（那時他們有無說欠什麼錢？）他問我認不認識
    壬○○，我說認識，生意上來往，他們表明是要替壬○○討
    債。」、「（妳請他們離開，他們沒有走，後來為何他們走
    了？）不知道，後來他們就到店門外等。」、「（是否二、
    三個客人走了之後他們才又進來？）是的。」、「（名片是
    他們主動給妳，還是妳要求的？）當天我說不認識他們，我
    叫他們留電話，辛○○就拿名片給我。」等語；證人乙○○於審理中證稱：「（九十五年十二月間，有沒有人到被害
    人店去討債？）我印象中店陸續有不認識的人進來，但我沒
    有聽到討債這個字眼。」、「（有無看到或聽到有誰到店內
    討債或作恐嚇的舉動？）我印象中有看到最後一次他們拿類
    似本票的東西，與店長丙○○討論，但我沒有注意聽。」、
    「（剛才說另外一個人看過二次，是在何時看的？）忘記了
    ，是在我報警之前半個月。」、「（他們來的那次有無發生
    何事？）沒有，他們人來就坐在店內，那次幾個人來我忘記
    了，．．。」、「（他們來有無跟店長說什麼？）不清楚。
    」等語；證人戊○○於審理中結證：「（九十五年十二月
    間有沒有人到店內討債？）有，第一次是三個人來，在庭被
    告己○○這次沒有來。」、「（提示警卷第三九、四○頁（
    辛○○）照片，照片之人是否為三人其中一人？）是的。」
    、「（這天他們三人來有無作何事或何話讓妳們害怕？）他
    們三人進來說要找老闆，站在那裡不走，當時店內有客人，
    『過了一下』，他們就出去到樓梯口，『然後看客人走了之
    後，又走進來』，他們長得兇惡，我會害怕，其他沒有。」
    等語情節大致相符，是自被告與丁○○等人於店內有客人時
    ，確實有先行離開，直至店內客人均離開後，才又進入店內
    繼續討債一節觀之，被告辯稱伊並無妨害丙○○做生意之強
    制犯意等語，自堪採信。
(二)證人丙○○於審理中結證稱：「.. 第一次進來時我告訴
    他們老闆不在，他們停留十五到二十分鐘後就出去站在店門
    口，我不理他們，一直到我客人離開，他們又進來，這時間
    大約八、九點，進來後就坐在椅子上，『我就把我父親的電
    話給他們，因為我跟我先生做生意，也不認識他們，不會處
    理這件事情，之後辛○○就坐在店裡打電話給我父親，問我
    父親在哪裡，辛○○說他要去臺南找我父親，請臺南當地的
    人直接找我父親。」、「（辛○○打電話給你父親電話內容
    有無提到恐嚇的話？）有，他們說我們有本票在他們手上，
    要如何處理，其他的我不清楚。」等語，則依證人丙○○所
    證情節，自難遽為被告確有以危害安全之恫嚇言詞恐嚇甲○○之認定。至證人丙○○於審理中雖又證稱：「 (妳父親與
    辛○○通話內容有無提到妳的事情？)有，辛○○說這些本
    票看你們怎麼處理，我找的到你女兒，我父親也有把這話內
    容轉述給我聽，因為辛○○每天打電話給我父親。」、「(
    妳父親轉述這些話給妳聽時，有何感覺？)我從他們第一次
    來，我不敢一個人上下班，我很害怕有人跟蹤。」云云，惟
    證人甲○○於九十六年一月十二日警詢中係證稱：「 (我)
    於九十五年十二月十二日二十一時許接獲一位自稱小武的來
    電，說他是討債公司的人，說他人在我女兒所開設的雯蒨彩
    妝學院店內要討債，小武說是一位壬○○委託他們來的，我
    跟他說你不知前因後果，你們不要胡來，有什麼事我會直接
    跟壬○○聯絡，小武說：我手上有本票，我認票不認人，而
    且壬○○也不會出面，壬○○已經把債權賤賣給我們，我說
    ：我女兒沒欠壬○○錢，小武說：那我就到臺南找你。經過
    二、三天後就經常接到小武的來電，有時都在半夜時候，讓
    我感到很害怕，在九十五年十二月二十三日二十三時許接到
    小武來電說：你請我好好喝一攤粉味的，喝到我爽，我考慮
    可以把本票還給你們，我說：不可能，我要直接找壬○○談
    ，小武說：你找壬○○沒有用，本票在我這裡，於九十六年
    一月九日二十二時許又接到小武來電說：你們拿出十二萬元
    我就把本票還給你們，我說：不可能，而且我對小武說：不
    然你找壬○○出來當面講清楚，小武說：壬○○不可能出面
    ，接著電話就掛斷。」云云、於偵查中結證稱：「（情形為
    何？）第一次辛○○到我女兒店裡之後，當時我人在臺南，
    他打電話給我的時候問我人在那裡，我說我人在臺南，他就
    提到本票的事情，我跟他講說你不知道頭尾，你不要管這件
    事情，但是他跟我說本票都在他那邊，他就是要錢，起先第
    一次他說他要找人跟我談，之後同一天晚上他又打電話問我
    說，我住南部那裡，他要找我談，當時我沒有跟他講，之後
    他就經常打電話給我，..。」等語，均未提及被告與丁○○
    至丙○○店內打電話予甲○○時有為何恐嚇言詞，是證人丙○○與證人甲○○就被告與丁○○等至丙○○店內時究有無
    於電話中為恐嚇言詞一節所證已有所不符。
(三)證人甲○○於偵查中雖證稱：「.. 之後他就經常打電話給
    我，他跟我說我們見個面，大家做個朋友，他就說他那邊有
    我女婿簽的本票，我就跟他講說你不要跟我說這些，且他說
    他剛從監獄十幾年出來，中部的朋友報這好康的給他，所以
    他一定要到錢，否則就要請粉味的喝一攤，如果他爽快的話
    ，他就把本票撕掉，『他還有跟我講說你女兒在那邊做生意
    ，我們要讓他做不下去很簡單』，他還說他們第一次去我女
    兒店裡的時候算是對我女兒滿客氣的，所以我就跟我女兒講
    說，如果他們還是繼續來的話，你就報警處理，..。.. 且
    我們店裡面都是女孩子，所以我才跟我女兒講說，如果他們
    再到店裡面，你們就打電話報警處理。整個過程中，我並沒
    有看過辛○○，他都是打電話跟我聯絡。」、「（是否有打
    電話給辛○○？）有一次我跟辛○○說，我的手機快沒電了
    ，他說他每個月打電話給電話費用就要上萬元，我就跟他說
    我的手機快沒電了，等到我裝完電池之後我再打電話給你，
    就只有這一次我有打電話給他，有時候他打電話給我，我沒
    有接，但是我會擔心我女兒怎樣，我會回撥給他。」云云。
    惟證人甲○○於警詢中並未提及被告事後再打電話予伊時有
    對伊為上揭「他還有跟我講說你女兒在那邊做生意，我們要
    讓他做不下去很簡單」言詞之情事，嗣於偵查中始又為此部
    分補述，被告復始終否認此節，已難僅憑證人即告訴人甲○○於偵查中片面之指訴遽為被告有罪之認定。況證人甲○○
    所使用之0000000000號行動電話與被告使用之0
    000000000號行動電話自九十五年十二月二十日起
    自九十六年一月八日止，確有互相主動撥打電話予對方之情
    形，有通聯紀錄一份在卷可稽，則甲○○苟真有遭被告以言
    詞恐嚇而心生畏懼，其何以不報警處理，反先後多次主動撥
    打電話予被告，復於九十六年一月十二日警詢中未言及被告
    在電話中有為何恐嚇言詞？是證人甲○○於偵查中所證情節
    既非顯無瑕疵可指，自難僅憑甲○○於偵查中始提及之片面
    指述，遽為被告有罪之認定。至證人丙○○於審理中雖另證
    稱：甲○○有將被告於電話中所述被告找的到伊之言詞轉述
    予伊云云，惟丙○○與甲○○係父女關係，利害與共，不無
    相互附和之虞，亦難遽採為被告有罪之認定。
(四)綜上所述，被告辯稱伊並無此部分強制及恐嚇犯行等語，既
    非全無可採，復查無其他積極事證足認被告確有此部分強制
    及恐嚇犯行，揆諸首開說明，既不能證明被告此部分犯罪，
    檢察官復認被告此部分犯行與上開經本院判決有罪部分，係
    屬數罪併罰關係，即應為被告此部分犯嫌無罪之諭知，以免
    冤抑。
據上論斷，應依刑事訴訟法第二百九十九條第一項前段、第三百
零一條第一項，中華民國九十六年罪犯減刑條例第二條第一項第
三款、第七條、第九條，刑法第三百零五條、第四十七條第一項
、第四十一條第一項前段，刑法施行法第一條之一，判決如主文
。
中　　華　　民　　國　　96　　年　　8 　　月　　30　　日
                  刑事第十庭    審判長法  官  賴妙雲
                                      法  官  黃炫中
                                      法  官  江奇峰
上正本證明與原本無異。
如不服本判決，應於送達後十日內向本院提出上訴狀（須附繕
本），上訴於臺灣高等法院臺中分院。
                                      書記官  江慧貞
中　　華　　民　　國　　96　　年　　8 　　月　　30　　日
附錄論罪科刑法條
刑法第305 條：（恐嚇危害安全罪）
以加害生命、身體、自由、名譽、財產之事，恐嚇他人致生危害
於安全者，處二年以下有期徒刑、拘役或三百元以下罰金。
